臺灣屏東地方法院民事判決　　　　　　110年度潮小字第387號
原　　　告　張怡　　
被　　　告　柯俊宏　
上列當事人間請求損害賠償事件，本院於民國110 年9 月28日言
詞辯論終結，判決如下：
    主  文
被告應給付原告新臺幣伍萬元，及自民國110 年6 月4 日起至清
償日止，按年息百分之5 計算之利息。
原告其餘之訴駁回。      
訴訟費用新臺幣壹仟元由被告負擔二分之一，其餘由原告負擔。
本判決原告勝訴部分得假執行。但被告如以新臺幣伍萬元為原告
預供擔保後，得免為假執行。
    事實及理由
一、原告主張：
  ㈠原告因屏東悠活飯店影響屏東縣恆春鎮（下稱恆春鎮）萬里
    桐村民乙事，應村民之邀，於民國108 年4 月5 日晚上參加
    訴外人國民黨部游家銘等人召開之居民說明會（下稱系爭說
    明會），游家銘亦於當日在臉書「恆春半島公共事務討論社
    團」，發表攝有原告在內之照片及文字之貼文（下稱說明會
    貼文），詎被告竟於次日在臉書社團「恆春縣臨時政府∥恆
    春半島公共論壇」（下稱系爭論壇），以顯示名稱「柯毛毛
    」發表含原告出席系爭說明會照片及撰寫：「好大一隻花瓶
    喔……」之貼文（下稱第一則言論），觀諸該貼文下其他留
    言使用女性之「她」及「三千、選舉」等語，顯針對曾參加
    107 年之恆春鎮鎮長選舉獲3014票之原告。又被告另於108
    年4 月20日以相同顯示名稱，在系爭論壇發表章魚吸附女性
    下體之照片，並撰寫：「各位單兵，請問當海鮮攻擊海鮮時
    ，該怎麼處理??這在恆春是很有可能遇到的……」（下稱第
    二則言論），再於同年月22日發表含章魚吸附裸體女性胸部
    照片，並撰寫：「章魚就是喜歡吸著人家不放馬的! 放開那
    女人的胸! 」之留言（下稱第三則言論），對姓名諧音與章
    魚相似，且在系爭論壇慣遭章魚稱呼之原告，為貶抑羞辱，
    被告前揭行為，除侵害原告之名譽權，亦屬性騷擾，其中第
    一則言論業經屏東縣政府認定性騷擾事件成立。
  ㈡審酌被告曾任系爭論壇之管理員，先前縱容系爭論壇假帳號
    謾罵原告，且本件未尊重女性而再三發表前揭言論，原告是
    恆春鎮具相當知名度之公眾人物，就前揭人格權受侵害，受
    有精神上痛苦，自得請求慰撫金，爰依民法第184 條條第1
    項、195 條第1 項、性騷擾防治法第9 條規定為本件請求，
    並聲明：被告應給付原告新臺幣（下同）10萬元，及自起訴
    狀繕本送達翌日起至清償日止，按年息5%計算之利息。
二、被告則以：第一則言論之照片有多名女子，並非指原告，且
    花瓶一詞在男女平權之今日，純指一個人無行為能力，無法
    做成任何事，自非與性別有關之性騷擾，亦無侵害原告之名
    譽權，對屏東縣政府上開認定難以認同。至第二、三則言論
    ，不能因原告姓名諧音為章魚，即將有關章魚之事物均認在
    影涉原告，原告自行對號入座，難認被告所為已侵害原告上
    開人格權等語，資為抗辯，並聲明：原告之訴駁回。
三、經查，原告性別為女性，曾於上開時間應邀參加游家銘等人
    召開之系爭說明會，且游家銘將攝有原告坐在主辦方桌前之
    照片刊登在前揭社團；被告於上開時間在系爭論壇，並以顯
    示名稱「柯毛毛」發表第一至三則言論，第一則言論業經屏
    東縣政府認定性騷擾事件成立；另原告曾於107 年參加屏東
    縣恆春鎮鎮長選舉獲3014票，在恆春鎮具相當知名度，又被
    告曾於107 年11月至108 年2 月任系爭論壇管理員等情，有
    原告提出系爭論壇截圖、相關報導可佐（本院卷第19-21 、
    28、29、89-102頁），且為兩造所不爭執，堪信為真實。
四、得心證之理由：
  ㈠按因故意或過失不法侵害他人之權利者，負損害賠償責任。
    不法侵害他人之身體、健康、名譽、自由、信用、隱私、貞
    操，或不法侵害其他人格法益而情節重大者，被害人雖非財
    產上之損害，亦得請求賠償相當之金額。民法第184 條第1 
    項前段、第195 條第1 項前段分別定有明文。次按性騷擾防
    治法所稱性騷擾，係指性侵害犯罪以外，對他人實施違反其
    意願而與性或性別有關之行為，且有下列情形之一者：二、
    以展示或播送文字、圖畫、聲音、影像或其他物品之方式，
    或以歧視、侮辱之言行，或以他法，而有損害他人人格尊嚴
    ，或造成使人心生畏怖、感受敵意或冒犯之情境，或不當影
    響其工作、教育、訓練、服務、計畫、活動或正常生活之進
    行。對他人為性騷擾者，負損害賠償責任。前項情形，雖非
    財產上之損害，亦得請求賠償相當之金額，其名譽被侵害者
    ，並得請求回復名譽之適當處分。性騷擾防治法第2 條第2
    款、第9 條已明定。又按民法上名譽權之侵害非即與刑法之
    誹謗罪相同，名譽有無受損害，應以社會上對個人評價是否
    貶損作為判斷之依據，苟其行為足以使他人在社會上之評價
    受到貶損，不論其為故意或過失，均可構成侵權行為，其行
    為不以廣佈於社會為必要，僅使第三人知悉其事，亦足當之
    （最高法院90年度台上字第646 號判決要旨參照）。另按不
    法侵害他人之人格權，被害人受有非財產上損害，請求加害
    人賠償相當金額之慰撫金時，法院對於慰撫金之量定，應斟
    酌實際加害情形、所造成之影響、被害人痛苦之程度、兩造
    之身分地位、經濟情形及其他各種狀況，以核定相當之數額
    （最高法院47年台上字第1221號、51年台上字第223 號判決
    要旨參照）。
  ㈡經查，依原告提出107 年度之系爭論壇截圖所呈，確有多則
    貼文、留言，逕以章魚稱呼原告，其中亦包含被告本人留言
    即將原告與章魚並論之情（本院卷第71-78 頁），足見原告
    主張其姓名與章魚讀音相似，且系爭論壇含被告之人均知章
    魚常用以指涉原告等語，堪以採信。另自系爭論壇之貼文、
    留言以觀（本院卷第21-22 、71-78 頁），與一般社交軟體
    如臉書之使用者，常藉發表貼文、留言，抒發己見，並尋求
    他人認同或挑引正反意見之論爭等情相若，此應為昔任系爭
    論壇管理員之被告所應知悉，合先敘明。
  ㈢第一則言論：
  ⒈觀諸第一則言論，固自被告貼文及下方留言均未指名道性直
    稱原告，然併觀被告對他人留言回應：「滾回去你的同溫層
    吧」，及他人留言所稱：「不相干的人坐在主辦方位置也是
    可以」、「說出來很嚥氣，票選出來的官員沒看到出來講話
    ，放任一個3 千在那ㄏㄨㄞˇㄏㄨㄞˇ葛」、「平時罵人罵
    成那樣，結果還不是跟那人坐在那當花瓶，是想搶功勞? 還
    是想增加曝光度? 還是為了選舉? 」、「為了選舉成為政客
    ，隨時都可以出賣自己人格，利益交換，百姓算什麼，不擇
    手段就是她愛用的技倆」等語，就渠等談論之脈絡，核與上
    述原告應邀參加游家銘等人主辦之系爭說明會，及原告曾在
    恆春鎮長選舉獲三千多票等節相符，綜以觀之，益見被告實
    藉發表第一則言論，謀求認同，並令同道中人相繼發表言論
    ，據以指摘原告所為，堪認第一則言論所指之人乃原告，已
    甚明灼。
  ⒉至被告雖辯：第一則言論之照片亦有其他女子等語，惟游家
    銘在說明會貼文發表照片並非均有原告在內（本院卷第19頁
    ），則被告刻意選擇該張照片及撰寫前述文字，佐以被告亦
    無具體提出所指為何人，所陳顯非可取。
  ⒊又被告所寫「花瓶」一詞，除指擺放花卉之器具，易常遭他
    人不當譏嘲女性徒具外貌而無才，此為自陳碩士學歷，並任
    程式設計師，而有相當學識、社會經驗之被告難以諉稱不知
    （本院卷第60頁反面），則被告第一則言論已損及原告之社
    會上評價，侵害原告之名譽權，兼為違反原告意願，與性別
    相關之歧視、侮辱言行，造成原告心感敵意、冒犯之性騷擾
    無疑。
  ㈢第二、三則言論：
    查系爭論壇多以章魚稱呼原告，前已述及，被告所貼章魚照
    片固為轉貼而來，為兩造所不爭執，然從被告蓄意將上揭照
    片轉發在系爭論壇，並在第二、三則言論各標示「恆春」、
    「章魚」等文字，已徵被告非無心轉發，而是針對原告而來
    。酌以被告所貼之照片均為章魚攀附女性身體之照片，配合
    其所撰寫上述文字，顯欲使原告難堪，而惡意指摘身為女性
    之原告人格、行止之不當，自與第一則言論相當，同侵害原
    告之名譽權，並成立性騷擾，應負損害賠償之責。
  ㈣原告前揭人格權因被告所為受有侵害，業如前述，堪認精神
    上受有相當之痛苦，審諸原告為國立台灣大學畢業、美國柏
    克萊大學法研所碩士，具臺灣跟美國紐約州律師資格，並開
    設美語補習班，現月收入8 至9 萬元，名下有不動產、汽車
    ；被告乃碩士學歷，程式設計師，因疫情目前留職停薪中，
    先前月收入4 萬元，曾任系爭論壇之管理員等節，經兩造陳
    明，並有兩造之108 年度稅務電子閘門財產所得調件明細表
    附卷可考（本院卷第60頁反面、證物袋），綜以審酌原告所
    受精神上損害、被告加害態樣及迄今未見悔意之態度、兩造
    之學歷、職業、資力等一切情狀，認原告本件得請求之慰撫
    金以5 萬元為妥適；逾此請求，則屬無憑。
五、綜上所述，原告依民第184 條第1 項前段、195 條第1 項、
    性騷擾防治法第9 條規定，請求被告給付5 萬元，及自起訴
    狀繕本送達翌日即110 年6 月4 日（本院卷第41頁）起至清
    償日止，按年息5%計算之利息，為有理由，應予准許，逾此
    範圍之請求，則無理由，應予駁回。
六、本件原告勝訴部分係就民事訴訟法第436 條之8 第1 項適用
    小額程序所為被告敗訴之判決，依同法第436 條之20規定，
    應依職權宣告假執行，並依同法第392 條第2 項規定，職權
    宣告如被告為原告預供擔保，得免為假執行。
七、本件事證已臻明確，兩造間其餘主張舉證併所提證據，經本
    院審酌與判決之結果不生影響，不再一一論列，附此敘明。
八、訴訟費用負擔之依據：民事訴訟法第79條，依職權定訴訟費
    用額為1,000 元，如主文第3 項所示。
中    華    民    國   110    年    10    月    14    日
                  潮州簡易庭  法  官  曾迪群 
以上正本係照原本作成。
如不服本判決，應於判決送達後20日內，以判決違背法令為理由
，向本院提出上訴狀並表明上訴理由（上訴理由應表明：一、原
判決所違背之法令及其具體內容；二、依訴訟資料可認為原判決
有違背法令之具體事實），如未表明上訴理由者，應於上訴後20
日內向本院提出上訴理由書。如委任律師提起上訴者，應一併繳
納上訴審裁判費。
中    華    民    國   110    年    10    月    14    日
                              書記官  劉  佳